臺灣士林地方法院刑事裁定
110年度單禁沒字第181號
聲  請  人  臺灣士林地方檢察署檢察官
被      告  游聖豊


上列聲請人因被告違反毒品危害防制條例案件（109 年度毒偵字
第182號），聲請單獨宣告沒收（110 年度聲沒字第183 號），
本院裁定如下：
    主  文
扣案如附表所示之物均沒收銷燬之。
    理  由
一、聲請意旨略以：新北市政府警察局淡水分局員警於民國109
    年1月13日追查被告游聖豊所涉嫌之另件竊盜案件，經被告
    同意搜索，於新北市淡水區淡海路被告住處扣得第二級毒品
    安非他命3包（毛重分別為0.3公克、0.5公克、0.7公克）、
    安非他命殘渣袋19個（聲請書誤載為18個）及吸食器4支（
    即聲請書所載之吸食器1 組、玻璃球吸管2 個、鏟管1 支）
    ，經本院裁定送觀察勒戒後無施用傾向，經本署檢察官為不
    起訴處分確定。經查扣案之安非他命係違禁物品，有臺北榮
    民總醫院於109年1月21日出具之毒品成分鑑定書㈠、㈡各1紙
    在卷可稽，爰依刑法第40條第2 項、第38條第1 項之規定聲
    請單獨宣告沒收等語。
二、按違禁物不問屬於犯罪行為人與否，沒收之；又違禁物或專
    科沒收之物得單獨宣告沒收，刑法第38條第1 項、第40條第
    2 項分別定有明文。再查獲之第一、二級毒品及專供製造或
    施用第一、二級毒品之器具，不問屬於犯罪行為人與否，均
    沒收銷燬之，毒品危害防制條例第18條第1 項前段亦有明定
    ，此相對於刑法之沒收規定而言，係刑法之特別規定，基於
    特別法優於普通法之原則，自應優先適用。而毒品危害防制
    條例第18條第1 項之規定，得諭知沒收並銷燬者，以查獲之
    毒品及專供製造或施用毒品之器具為限，並不及於毒品之包
    裝袋、吸食器及分裝匙等工具，然若毒品本身已經微量附著
    器具內，無從析離，該器具自應隨同毒品一併沒收銷燬（最
    高法院94年度台上字第6213號判決意旨參照）。
三、經查：
　㈠被告基於施用第二級毒品之犯意，於109年1月11日某時許，
    在新北市淡水區淡海路住處，以玻璃球燒烤施用煙霧方式施
    用毒品甲基安非他命1次，嗣為警於109年1月13日因追查另
    件竊盜案件，經被告同意搜索，在被告上開淡海路住處扣得
    如附表所示物品，且所採被告尿液送驗，檢驗結果呈安非他
    命、甲基安非他命陽性反應，足堪認定被告施用第二級毒品
    甲基安非他命之犯行。然被告於109年7月間，因施用第二級
    毒品安非他命，經本院以110年度毒聲字第142號裁定觀察、
    勒戒後，認無繼續施用毒品之傾向，於110年7月8日釋放出
    所，是本件被告施用第二級毒品甲基安非他命之犯行，係在
    上開執行觀察勒戒前所為，故臺灣士林地方檢察署檢察官以
    「參酌上開觀察、勒戒結果」、「無重複執行觀察、勒戒之
    必要」為由，認本件被告並無繼續施用毒品之傾向，而以臺
    灣士林地方檢察署檢察官110年度毒偵字第1264號案為不起
    訴處分確定等事實，有本院110 年度毒聲字第142 號裁定、
    臺灣士林地方檢察署檢察官109 年度毒偵字第1417號不起訴
    處分書、110年度毒偵字第1264號不起訴處分書、臺灣高等
    法院被告前案紀錄表各1 份在卷可參。
　㈡扣案如附表編號1至3所示物品，經以氣相層析質譜儀（GC/MS
    ）分析法檢驗結果，檢出含第二級毒品甲基安非他命、二甲
    基安非他命成分，此有扣押物品清單、臺北榮民總醫院毒品
    成分鑑定書㈠、㈡各1份（見臺灣士林地方檢察署109年度毒偵
    字第182 號卷第105至107頁）在卷可稽，足證扣案物品確為
    毒品危害防制條例第2條第2項第2 款規定之第二級毒品甲基
    安非他命無訛。又盛裝上開甲基安非他命之包裝袋，因殘留
    甲基安非他命而無法完全析離，應整體視為查獲之毒品甲基
    安非他命。另扣案如附表編號4所示甲基安非他命殘渣袋19
    個、附表編號5所示吸食器4支，皆為供被告施用本件甲基安
    非他命犯行所用之物，業經被告於偵查中坦承不諱（臺灣士
    林地方檢察署109年度毒偵字第182號第15頁），且其上亦留
    有甲基安非他命殘渣，業經簡易快速篩檢試劑檢驗呈陽性反
    應之事實，亦有照片數張在卷可稽（臺灣士林地方檢察署10
    9年度毒偵字第182號第41至43頁），是以扣案如附表編號4
    所示甲基安非他命殘渣袋19個、編號5所示吸食器4支與附著
    其等上面之甲基安非他命殘渣既難以析離，應整體視為毒品
    而屬違禁物。揆諸前揭規定，自皆應依毒品危害防制條例第
    18條第1 項前段之規定宣告沒收銷燬之。本件聲請，應予准
    許。至鑑驗過程中因取樣消耗之毒品，既已滅失，自無庸宣
    告沒收銷燬，併予敘明。
四、依刑事訴訟法第455 條之36第2 項，毒品危害防制條例第18
    條第1 項前段，刑法第40條第2 項，裁定如主文。
中　　華　　民　　國　　110 　年　　11　　月　　10　　日
                刑事第四庭　　法  官  楊秀枝
以上正本證明與原本無異。
如不服本裁定應於送達後5日內向本院提出抗告狀。
                              書記官  吳尚文
中　　華　　民　　國　　110 　年　　11　　月　　10  日　

附表
編號 應沒收銷燬之物 1 甲基安非他命1包（檢體編號C0000000-0）（毛重0.3421公克、淨重0.1152公克、取樣量0.0020公克、驗餘量0.1132公克） 2 甲基安非他命1包（檢體編號C0000000-0）（毛重0.7568公克、淨重0.5155公克、取樣量0.0028公克、驗餘量0.5127公克） 3 甲基安非他命1包（檢體編號C0000000-0）（毛重1.2504公克、淨重0.9526公克、取樣量0.0020公克、驗餘量0.9506公克） 4 含甲基安非他命殘渣之夾鏈袋19個 5 含甲基安非他命殘渣之吸食器4支